【裁判字號】    89,訴,479
【裁判日期】    890414
【裁判案由】    偽造文書
【裁判全文】
臺灣臺中地方法院刑事判決                          八十九年度訴字第四七九號
    公  訴  人  臺灣臺中地方法院檢察署檢察官
    被      告  甲○○
右列被告因偽造文書等案件，經檢察官提起公訴（八十九年度偵字第五九七號），本
院判決如左：
    主  文
甲○○連續行使偽造私文書，足以生損害於他人，處有期徒刑拾月，緩刑伍年。如附
表所列之乙○○○簽名貳枚，沒收。
    事  實
一、甲○○係乙○○○之第三個兒子，於民國八十六年間假藉利率之差別，建議並陪
    同乙○○○將已到期之定期存款轉存至臺中商業銀行股份有限公司（即臺中區中
    小企業銀行）北太平分行，先於八十六年十一月三日存入新台幣（以下同）一百
    萬零五千元，再於八十六年十二月二十三日再存入一百萬元整，帳號為臺中區中
    小企業銀行綜合存款存摺000000000000號。詎甲○○竟為自身生意
    資金調度之便，而意圖為自己不法之所有，且基於概括之犯意，利用協助乙○○
    ○處理開戶手續及存款之便，先請其不知辦理存款手續之母親乙○○○自行蓋用
    乙○○○之印章於空白之臺中區中小企業銀行存款存摺取款憑條二紙上，甲○○
    明知其母親乙○○○並未同意其提領上開臺中區中小企業銀行之存款，竟先後二
    次分別於八十七年二月二日、三月十八日，在上開乙○○○預先蓋用印章之臺中
    區中小企業銀行存款存摺取款憑條，分別偽簽乙○○○之簽名於上開臺中區中小
    企業銀行存款存摺取款憑條二紙，計偽造乙○○○之簽名二枚，足以生損害於乙
    ○○○，且另填載「日期為中華民國八十七年二月二日、金額四十萬元」、「日
    期為中華民國八十七年三月十八日、金額一百二十萬元」等字樣於上開二取款憑
    條，並於偽造完成後持以向臺中區中小企業銀行領取款項，使臺中區中小企業銀
    行陷於錯誤而如數給付甲○○。嗣經乙○○○發現而訴請臺灣臺中地方法院檢察
    署偵辦。
二、案經乙○○○訴請臺灣臺中地方法院檢察署檢察官偵查起訴。
    理  由
一、訊據被告甲○○固坦承右揭簽名於臺中區中小企業銀行存款存摺取款憑條二紙上
    ，且領取款項之事實不諱，惟矢口否認涉有何右揭偽造文書及詐欺犯行，辯稱：
    伊係經其母親同意後，始提領上開款項云云，惟查：右揭被告事前並未徵得乙○
    ○○之同意即領取上開乙○○○之存款，此據被告於本院民事庭八十八年度訴字
    第二六四三號返還房屋事件八十八年九月三日辯論時供稱：「我有領原告（指乙
    ○○○）戶頭的錢，但事後約半年有經原告的同意‧‧‧」等語（詳臺灣臺中地
    方法院檢察署八十八年度他字第一八四八號卷第五十二頁），且乙○○○亦自偵
    查至審理時一再堅決否認有事前同意被告領取伊上開戶頭的錢，從而被告稱乙○
    ○○有事前同意其領乙○○○上開戶頭的錢，應係卸責之詞，毫無足採，況本件
    被告復自承上開臺中區中小企業銀行存款存摺取款憑條二紙之乙○○○之簽名係
    伊所簽，此亦有臺中區中小企業銀行存款存摺取款憑條影本二紙在卷可稽，被告
    右揭犯行，應堪認定。
二、核被告甲○○所為，係犯刑法第二百十六條、第二百十條、第三百三十九條第一
    項之行使偽造私文書罪、詐欺取財罪。其偽簽乙○○○之簽名，乃偽造私文書之
    部分行為，不另論罪；而其偽造私文書之低度行為，為行使偽造私文書之高度行
    為所吸收，僅論以行使罪，而被告所犯上開詐欺取財罪及行使偽造私文書罪間有
    方法與結果之牽連犯關係，應依刑法第五十五條後段之規定從一重之行使偽造私
    文書罪應斷。又被告張建智先後二次行使偽造私文書之犯行，時間緊接，犯意概
    括，所犯構成要件相同，為連續犯，依刑法第五十六條規定以一罪論，並加重其
    刑。審酌被告甲○○前未有犯罪紀錄，有臺灣臺中地方法院檢察署刑案資料查註
    紀錄表及被告全國前案紀錄表各一份在卷可稽，雖被告未能自始至終坦承犯行，
    且所領得之金額高達一百六十萬元，惟被告嗣已得其母親乙○○○當庭表示願意
    原諒，且事後亦表示願意還清乙○○○之款項等情，量處如主文所示之刑，藉資
    懲儆。又被告前未曾受有期徒刑以上刑之宣告，有臺灣臺中地方法院檢察署刑案
    資料查註紀錄表及被告全國前案紀錄表各一份在卷可稽，因一時失慮，偶罹刑典
    ，經此刑之宣告後，應知警惕而無再犯之虞，本院因認暫不執行其刑為當，予以
    宣告緩刑，用啟自新。另偽造之臺中區中小企業銀行存款存摺取款憑條二紙之乙
    ○○○簽名，計二枚，應依刑法第二百十九條之規定沒收。
三、公訴意旨另以：被告甲○○於上開建議並陪同乙○○○將已到期之定期存款轉存
    至臺中商業銀行股份有限公司北太平分行後，冒名申請乙○○○之金融卡，旋基
    於概括之犯意，於八十六年十二月二十三日冒名盜取金融卡後，即自八十六年十
    二月二十四日起，以金融卡提款之方式，陸續盜領帳戶內之存款花用，因認被告
    甲○○另涉有刑法第三百三十九條之二第一項之罪嫌。按犯罪事實應依證據認定
    之，無證據不得推定其犯罪事實。又不能證明被告犯罪者，應諭知無罪之判決，
    刑事訴訟法第一百五十四條、第三百零一條第一項定有明文。又刑事訴訟法上所
    謂認定犯罪事實之證據，係指足以認定被告確有犯罪行為之積極證據而言，該項
    證據自須適合於被告犯罪事實之認定，始得採為斷罪資料（參照最高法院二十九
    年上字第三一０五號判例），再按事實之認定，應憑證據，如未能發現相當證據
    ，或證據不足以證明，自不得以推測或擬制之方法，以為裁判基礎（參照最高法
    院四十年台上字第八六號判例）。訊據被告堅決否認涉有右揭冒領金融卡冒領乙
    ○○○款項之犯行，辯稱：金融卡都是伊母親保管等語，經查乙○○○於偵查中
    即證稱：「（你們有去臺中中小企業銀行辦理開戶並申請一張金融卡？）答：有
    的，且金融卡由我保管」等語（詳臺灣臺中地方法院檢察署八十八年度他字第一
    八四八號卷第一八四八號卷第三十四頁。），是被告辯稱未冒領金融卡冒領款項
    等語，自非不可採。且按果若本件乙○○○嗣後所指其金融卡係被告冒領而未交
    付伊云云，則被告當即應可以乙○○○之上開提款卡冒領全部之存款，斷無將金
    融卡交付乙○○○後，再大費週章另以偽造取款條之方式，領取乙○○○款項之
    理。是依上開所述，乙○○○初既指證提款卡在伊處保管，則本件顯無從證明被
    告未將乙○○○之提款卡交付乙○○○，並擅自以提款卡冒領，依照首揭說明，
    自無從令被告負本件以金融卡冒領乙○○○款項之罪責，惟公訴人認被告所涉本
    部份犯行，與上開被告經論罪刑之偽造文書等犯行，有牽連犯之裁判上一罪關係
    ，爰不另為無罪之諭知。
據上論斷，應依刑事訴訟法第二百九十九條第一項前段、刑法第五十六條、第二百十
六條、第二百十條、第三百三十九條第一項、第五十五條後段、第七十四條第一款、
第二百十九條、罰金罰鍰提高標準條例第一條前段，判決如主文。
中      華        民        國    八十九   年  四       月    十四      日
                                臺灣臺中地方法院刑事第四庭
                                  法  官  胡  忠  文
右正本證明與原本無異。
如不服本判決，應於判決送達後十日內向本院提出上訴狀（應附繕本），上訴於臺灣
高等法院臺中分院。
                                  書記官
中      華        民        國    八十九   年  四       月    十四      日
附表
一、八十七年二月二日、金額四十萬元、帳號000000000000號、臺中區
    中小企業銀行存款存摺取款憑條上，偽造之乙○○○簽名一枚。
二、八十七年三月十八日、金額一百二十萬元、帳號000000000000號、
    臺中區中小企業銀行存款存摺取款憑條上，偽造之乙○○○簽名一枚。
刑法第二百十條：偽造、變造私文書，足以生損害於公眾或他人者，處五年以下有期
徒刑。
刑法第二百十六條：行使第二百十條至第二百十五條之文書者，依偽造、變造文書或
登載不實事項或使登載不實事項之規定處斷。
刑法第三百三十九條第一項：意圖為自己或第三人不法之所有，以詐術使人將本人或
第三人之物交付者，處五年以下有期徒刑、拘役或科或併科一千元以下罰金。


司法院資訊處製作；財團法人民間司法改革基金會備份。
